【裁判字號】    98,易,13
【裁判日期】    980216
【裁判案由】    竊盜
【裁判全文】
臺灣屏東地方法院刑事判決                98年度易字第13號
公  訴  人  臺灣屏東地方法院檢察署檢察官
被      告  甲○○
上列被告因竊盜案件，經檢察官提起公訴（97年度偵字第8342號
），本院合議庭裁定改行簡式審判程序，判決如下：
    主  文
甲○○攜帶兇器竊盜，處有期徒刑壹年，扣案香蕉刀壹支沒收之
。
    事  實
一、甲○○意圖為自己不法之所有，攜帶其所有客觀上足以對人
    之生命及身體具有危險性可供兇器使用之香蕉刀1 支、一字
    起子1 支，於民國97年12月9 日上午7 時43分許，在屏東縣
    屏東市○○路和生市場內之停車場，竟以上開一字起子啟動
    電門之方式，竊取屏東縣農會所有由乙○○所用之車牌號碼
    1409-WT 號中華牌自用小貨車1 輛（價值約新臺幣7 萬元）
    。甲○○得手後，欲駕駛上開小貨車離去之際，為張吳玉美
    發現，遂報警於和生市場外圍之產業道路攔截查獲甲○○，
    並扣得上開小貨車（發還乙○○）及香蕉刀（至一字起子為
    甲○○丟入該產業道路旁之大水溝中，未扣案）。
二、案經屏東縣政府警察局屏東分局報告臺灣屏東地方法院檢察
    署檢察官偵查起訴。
    理  由
一、訊據被告甲○○對上揭事實坦承不諱，核與證人即被害人乙
    ○○及證人張吳玉美於警詢中之證述情節相符，並有贓物認
    領保管單1 紙及現場照片4 張附卷可稽，復有扣案之香蕉刀
    1 支可資佐證，足認被告之自白與事實相符，事證明確，其
    犯行堪以認定，應予依法論科。
二、按刑法第321 條第1 項第3 款所規定之攜帶兇器竊盜罪，係
    以行為人攜帶兇器竊盜為其加重條件，此所謂兇器，其種類
    並無限制，凡客觀上足對人之生命、身體、安全構成威脅，
    具有危險性之兇器均屬之，且祇須行竊時攜帶此種具有危險
    性之兇器為已足，並不以攜帶之初有行兇之意圖為必要，有
    最高法院79年台上字第5253號判例可稽。查扣案之香蕉刀及
    未扣案之一字起子，材質堅硬，刀刃鋒利或前端尖銳，顯然
    對人體具有威脅性，自屬兇器無疑，是核被告所為，係犯刑
    法第321 條第1 項第3 款攜帶兇器之加重竊盜罪。爰審酌被
    告年輕力壯，缺錢竟圖不勞而獲，動機不良，因前竊盜案件
    假釋期間，又再犯本案，有臺灣高等法院被告前案紀錄表在
    卷可參，足見素行不佳，不知悔悟，又依其行竊工具觀之，
    可知其有汽車竊盜之特殊知識，對社會治安影響非淺，惟念
    其行竊之手段平和，所竊車輛已歸還被害人，及其坦承犯行
    ，犯後態度尚佳等一切情狀，量處如主文所示之刑，以示懲
    儆。扣案之香蕉刀1 支，為被告所有，且係被告攜帶兇器犯
    竊盜罪時所攜帶之兇器，併宣告沒收之。
三、公訴意旨以：被告有竊盜犯罪之習慣，建請法院在判處被告
    罪刑之同時，依竊盜犯贓物犯保安處分條例規定，諭知被告
    入勞動場所強制工作等節。惟按「有犯罪之習慣或因遊蕩或
    懶惰成習而犯罪者，得於刑之執行前，令入勞動場所，強制
    工作。」刑法第90條第1 項著有明文。且按刑法上規定之犯
    罪習慣，係指犯罪已成為日常之慣性行為，而竊盜犯有無犯
    罪習慣，固為事實審法院之職權，但行為人之犯罪成為習慣
    ，在客觀上有於較長之一段時間內反覆為多次犯罪行為之情
    狀，是以犯罪之次數多寡及犯罪時間之長短，應為認定有無
    犯罪習慣之重要因素，事實審法院在認定行為人有無犯罪習
    慣時，對行為人犯罪之次數及賡續之時間等情況，如未以之
    作為認定之依據，則其職權之行使，難謂適法（最高法院79
    年度台上字第4255號、73年度台上字第981 號判決參照）。
    又按刑法上之習慣犯，與累犯、連續犯之性質有別，必須有
    具體之事實，足資證明行為人有犯罪之惡習及慣行，始有習
    慣犯規定之適用，並非一有累犯或連續犯之情形，即可認為
    有犯罪之習慣（最高法院54年度台上字第3041號判決要旨參
    照）。再按保安處分係對受處分人將來之危險性所為拘束其
    身體、自由等之處置，以達教化與治療之目的，為刑罰之補
    充制度。我國現行刑法採刑罰與保安處分雙軌制，係在維持
    行為責任之刑罰原則下，為協助行為人再社會化之功能，以
    及改善行為人潛在之危險性格，期能達成根治犯罪原因、預
    防犯罪之特別目的。然因保安處分之措施亦含社會隔離、拘
    束身體自由之性質，其限制人民之權利，實與刑罰同，本諸
    法治國家保障人權之原理及刑法之保護作用，保安處分之宣
    告，亦須本諸比例原則，使與行為人所為行為之嚴重性、行
    為人所表現之危險性，及對於行為人未來行為之期待性相當
    。而保安處分中之強制工作，旨在對於嚴重職業性犯罪及欠
    缺正確工作觀念或無正當工作因而犯罪者，強制其從事勞動
    ，學習一技之長及正確之謀生觀念，使其日後重返社會，能
    適應社會生活，期以達成刑法教化、矯治之目的（大法官釋
    字第471 號解釋暨理由書、釋字第528 號解釋及最高法院91
    年度台上字第4625號判決意旨參照）。揆諸上揭解釋及判決
    意旨，因保安處分實質上亦具有刑罰之性質，故其宣告應符
    合比例原則，且法院應審酌行為人所為行為之嚴重性、行為
    人所表現之危險性及對於行為人未來行為之期待性，決定應
    否令入勞動處所強制工作。經查，被告之竊盜前科非多，均
    與本案間隔相當時日，本院已審酌刑法第57條所列舉之事項
    及其他一切情狀，判處被告徒刑，已屬罪刑相當，足以體現
    司法正義，並契合社會感情。又諭知被告強制工作非矯正其
    竊盜犯行之唯一方法，並審酌藉強制工作手段以矯正被告犯
    罪習性應合乎一定之比例，且求得法益間之均衡等情，綜合
    以觀，本院認尚無對被告宣告強制工作之必要，爰不諭知於
    刑之執行前，令入勞動場所強制工作，附此敘明。
據上論斷，應依刑事訴訟法第273 條之1 第1 項、第299 條第1
項前段，刑法第321 條第1 項第3 款、第38條第1 項第2 款，判
決如主文。
本案經檢察官許大偉到庭執行職務
中    華    民    國    98    年    2     月    16    日
                  刑事第四庭    法  官  蔡嘉裕
以上正本證明與原本無異。
如不服本判決，應於收受本判決送達後10日內，向本院提出上訴
書狀（應敘述具體理由並附繕本），其未敘述上訴理由者，至遲
應於上訴期間屆滿後20日內，向本院補提理由書狀，切勿逕送上
級法院。
中    華    民    國    98    年    2     月    16    日
                                書記官  許倬維
附錄論罪科刑法條：
刑法第321條第1項第3款
犯竊盜罪而有左列情形之一者，處6月以上、5年以下有期徒刑：
三  攜帶兇器而犯之者。


司法院資訊處製作；財團法人民間司法改革基金會備份。
